臺灣臺南地方法院民事裁定
110年度全字第83號
聲   請   人  汪也乃  住○○市○○區○○○路00巷00號0                           樓之0
代   理   人  李合法律師
              劉芝光律師
相   對   人  臺南市第116期永康大灣自辦市地重劃區重劃會

兼法定代理人  陳進發
相   對   人  汪信利
              戴春旺
              王水穆
上列當事人間請求履行契約等事件，聲請人聲請假扣押，本院裁
定如下：
    主  文
聲請駁回。
聲請程序費用新臺幣壹仟元由聲請人負擔。
    理  由
一、聲請意旨略以：兩造間請求履行契約等案件，現由本院以10
    9年度重訴字第359號事件審理中。聲請人日前頃聞相對人臺
    南市第116期永康大灣自辦市地重劃區重劃會（下稱永康重
    劃會）理事會於本件訴訟進行中，業決議將重劃會抵費地全
    數出售予聲請人以外之第三人，其中臺南市永康區市○段000
    ○000○000地號等三筆土地，經推測係決議出售予相對人汪信
    利、王水穆，及相對人戴春旺指定之登記名義人，更由理事
    會決議優先送臺南市政府准予備查在案。聲請人原依兩造間
    契約請求相對人永康重劃會應決議送核備移轉市○段000○000
    ○000地號等3筆抵費地予聲請人所有，惟相對人永康重劃會
    於訴訟中經理事會決議將包含該3筆抵費地在內之全部抵費
    地均出售予聲請人以外之人，則相對人永康重劃會顯然無意
    履行兩造間契約，其將全部抵費地均出售予聲請人以外之人
    之行為，造成聲請人原請求之聲明獲得滿足，亦即聲請人日
    後恐需因該等情事變更，而於訴訟中變更聲明改為請求債務
    不履行之損害賠償。相對人永康重劃會於訴訟中將抵費地出
    售之事實，更足證相對人永康重劃會有將財產處分、轉為易
    於流動、分配或隱匿之現金以避免日後遭債權人強制執行之
    意圖及事實，應可認聲請人為保全對相對人永康重劃會之債
    權，有對相對人永康重劃會之財產為假扣押之必要性存在。
    又相對人陳進發、汪信利、戴春旺、王水穆等4人（下稱相
    對人陳進發等4人）身為相對人永康重劃會之理事，明知其
    等依兩造間契約應儘速將全區抵費地送市政府核備由聲請人
    取得應得抵費地，否則即需給付懲罰性赔償金予聲請人，竟
    仍故意於本件訴訟進行中通過前開決議將抵費地全數出售予
    聲請人以外之人，且其等就擬由相對人汪信利、王水穆、戴
    春旺等理事取得之抵費地，更決議優先於其他抵費地處理，
    其等故意違約而意欲先行取得抵費地圖利之情甚為顯然，應
    亦可由此推知相對人陳進發等4人就本件對聲請人之債務恐
    無依約清償之意思，從而有極高之隱匿財產避免強制執行可
    能性。另衡諸相對人陳進發先前於民國109年4月20日經理事
    會決議、臺南市○○○○○○○段000地號抵費地所有權後，旋即出
    售予他人並於同年5月21日辦理移轉登記之事實，可認相對
    人陳進發等4人確有於取得抵費地後隨即出售予他人變現成
    為流動性、隱匿性強之現金等高度可能，如任由其等自由處
    分名下財產，債權人日後縱取得確定之執行名義，恐亦難以
    透過強制執行程序滿足債權，而有日後不能強制執行或甚難
    執行之虞。為此，爰依民事訴訟法第522條第1項規定，願供
    擔保，以代釋明，請裁定准就相對人永康重劃會之財產於新
    臺幣（下同）139,812,400元範圍內予以假扣押；就相對人
    陳進發等4人之財產於10,000,000元範圍內予以假扣押等語
    。
二、按債權人就金錢請求或得易為金錢請求之請求，欲保全強制
    執行者，得聲請假扣押；假扣押非有日後不能強制執行或甚
    難執行之虞者，不得為之；請求及假扣押之原因，應釋明之
    ；前項釋明如有不足，而債權人陳明願供擔保或法院認為適
    當者，法院得定相當之擔保，命供擔保後為假扣押，民事訴
    訟法第522條第1項、第523條第1項、第526條第1項、第2項
    分別定有明文。所謂假扣押之原因，即債務人有日後不能強
    制執行或甚難執行之虞者，例如債務人浪費財產、增加負擔
    、或就財產為不利之處分，將達於無資力之狀態、或移往遠
    地、逃匿無蹤或隱匿財產等情形。倘債權人聲請假扣押，僅
    釋明請求之原因，而對於「假扣押之原因」，並未提出可使
    法院信為真實並能即時調查之一切證據，縱其陳明願供擔保
    ，法院仍不得命供擔保准債權人為假扣押。至債務人經債權
    人催告拒絕給付，僅屬債務不履行之狀態，如非就債務人之
    職業、資產、信用等狀況綜合判斷，可認定債務人現存之既
    有財產已瀕臨成為無資力或與債權人之債權相差懸殊或其財
    務顯有異常而難以清償債務之情形，亦不能遽謂其有日後不
    能強制執行或甚難執行之虞，而認債權人對於假扣押之原因
    已為釋明（參見最高法院105年度臺抗字第742號裁定）。又
    若債權人就其請求及假扣押之原因有一項未予釋明，法院即
    不得為命供擔保後假扣押之裁定（最高法院99年度臺抗字第
    311號裁定意旨參照）。
三、經查，聲請人聲請本件假扣押所主張之履行契約等請求，業
    據其提出公證書、投資契約書、出資重劃購地協議書等件為
    證，並已對相對人等人起訴為請求，經本院依職權核閱109
    年度重訴字第359號民事卷宗無訛，堪認其就請求之原因有
    相當之釋明。至就假扣押之原因部分，聲請人雖主張：相對
    人永康重劃會於訴訟中將抵費地出售，足證相對人永康重劃
    會有將財產處分、轉為易於流動、分配或隱匿之現金以避免
    日後遭債權人強制執行之意圖及事實，相對人陳進發等4人
    身為相對人永康重劃會之理事，故意於本件訴訟進行中通過
    決議將抵費地全數出售予聲請人以外之人，其等故意違約而
    意欲先行取得抵費地圖利之情甚為顯然，相對人陳進發更於
    109年4月取得同段278地號抵費地所有權後，旋即於同年5月
    出售予他人，可認相對人陳進發等4人有於取得抵費地後隨
    即出售予他人變現成為流動性、隱匿性強之現金等高度可能
    ，如任由其等自由處分名下財產，恐有日後不能強制執行或
    甚難執行之虞云云，惟查，縱相對人永康重劃會決議已將全
    部抵費地出售予聲請人以外之人，然永康重劃會執行重劃事
    務必須恪遵重劃相關法規，且其所得價金仍為相對人永康重
    劃會所有，相對人永康重劃會亦應依法處分取得之價金，是
    難以據此即認相對人永康重劃會有何浪費財產、增加負擔、
    或就財產為不利之處分，將達於無資力之狀態、或移往遠地
    、逃匿無蹤或隱匿財產等情形，是難謂聲請人就相對人永康
    重劃會有假扣押之原因已為釋明。再觀諸本院依職權調閱相
    對人陳進發等4人之稅務電子閘門財產所得調件明細表，相
    對人陳進發等4人之財產所得總額顯已逾聲請人請求之金額
    ，並無難以清償債務之情形，又聲請人復未釋明相對人陳建
    發等4人有何浪費財產、增加負擔，或就其財產為不利益之
    處分，將達於無資力之狀態，甚或相對人陳建發等4人有何
    將移住遠地、逃匿無蹤或隱匿財產之情事，亦難認聲請人就
    相對人陳建發等4人有假扣押之原因已為任何釋明。據上，
    聲請人就本件假扣押之原因，均難認已為釋明，揆諸前揭說
    明，即不符假扣押之要件。
四、綜上所述，聲請人就請求之原因雖已為釋明，然其就相對人
    等有何日後不能強制執行或甚難執行之虞之假扣押原因，難
    謂已為釋明，揆諸上開說明，自不符假扣押之要件，聲請人
    雖陳明願供擔保，亦不能補足釋明之欠缺，是聲請人聲請本
    件假扣押，為無理由，不應准許。
五、依民事訴訟法第95條、第78條，裁定如主文。
中　　華　　民　　國　 110　　年　　11　　月　　17　　日
                  民事第二庭  法  官  王參和
以上正本係照原本作成。
如不服本裁定，應於收受裁定正本後10日內向本院提出抗告狀，
並繳納抗告裁判費新臺幣1,000元。
中　　華　　民　　國　　110 　年　　11　　月　　17　　日
                              書記官  程伊妝